臺灣臺南地方法院民事裁定
111年度小上字第27號
上  訴  人  戴智偉


被  上訴人  中國信託商業銀行股份有限公司


法定代理人  利明献


上列當事人間請求清償債務事件，上訴人對於民國111年3月11日
本院新市簡易庭110年度新小字第779號第一審判決提起上訴，本
院裁定如下：
    主  文
上訴駁回。
第二審訴訟費用新臺幣壹仟伍佰元由上訴人負擔。
    理  由
一、上訴意旨略以：原審並未勘驗訴外人長庚醫療財團法人高雄
    長庚醫院民國110年2月9日長庚院高字第1110250078號函文
    所附光碟（下稱系爭光碟），誤認事實。再原審至少可依職
    權判斷被上訴人之業務人員吳怡靜有重大過失，酌減被上訴
    人請求之金額。又由財政部南區國稅局、臺南市政府財政稅
    務局函復原審之資料，可知上訴人並無工作收入，原審對於
    上開客觀證據恝置不論，毫無論斷。且上訴人無任何工作及
    收入，並無任何穩定之經濟來源及充分之還款能力，被上訴
    人之從業人員竟於信用卡申請書內記載上訴人之職業為自由
    業，足證被上訴人之業務人員品性不佳，原審對之視而不見
    ，難以令人信服。又依國立成功大學醫學院附設醫院函復原
    審之內容，可知上訴人根本已非正常人，且此非正常人之身
    心狀態約自90年起開始，原審對於成大醫院函復之內容，恝
    置不論。另原審可依職權訊問證人吳怡靜，釐清其於100年3
    月間，招攬上訴人辦理信用卡之經過，並論斷真正事實，原
    審既認定信用卡申請書內上訴人之職業為自由業之記載，與
    事實不符，竟無任何調查及論斷，亦有判決不備理由之情形
    。茲因原審判決有前述判決不備理由之情形，依民事訴訟法
    第469條第6款規定，判決當然為違背法令。為此，爰提起上
    訴等語。並聲明求為判決：原判決廢棄；上廢棄部分，被上
    訴人在第一審之訴駁回。
二、按對於小額程序第一審判決之上訴，非以其違背法令為理由
    ，不得為之；上訴狀內應記載上訴理由，表明下列各款事項
    ：1.原判決所違背之法令及其具體內容。2.依訴訟資料可認
    為原判決有違背法令之具體事實；再小額程序第一審判決不
    適用法規或適用不當者，為違背法令；有民事訴訟法第469
    條第1款至第5款所列情形之一者，其判決當然為違背法令，
    此參諸民事訴訟法第436條之24第2項、第436條之25、第436
    條之32第2項準用同法第468條、第469條第1款至第5款之規
    定，而未準用第469條第6款之規定自明。準此，當事人如依
    民事訴訟法第436條之32第2項準用同法第468條規定以小額
    程序第一審判決有不適用法規或適用法規不當為上訴理由時
    ，其上訴狀或理由書應表明該判決所違背之法令條項，或有
    關解釋字號，或成文法以外之習慣或法理等及其具體內容，
    暨係依何訴訟資料可認原判決有違背法令之具體事實；如依
    民事訴訟法436條之32第2項準用同法第469條第1款至第5款
    所列情形為理由時，其上訴狀或理由書應表明該判決有合於
    各該條款規定情形之具體內容，及係依何訴訟資料可認為原
    判決有違背法令之具體事實。又所謂依訴訟資料可認原判決
    有違背法令之具體事實，乃指於第一審法院於言詞辯論終結
    前所蒐集、現存卷內之訴訟資料，確有民事訴訟法第468條
    或第469條第1款至第5款之情形，經上訴人為具體之指摘者
    。上訴狀或理由書如未依上述方法表明，或其所表明者顯與
    上開法條規定不合時，即難認為已合法表明上訴理由，其上
    訴自非合法。又當事人雖提出上訴狀或理由書，然上訴狀或
    理由書未依前揭方法表明上訴理由，原第一審法院未依民事
    訴訟法第436之32第2項準用同法第471條第1項之規定，裁定
    駁回上訴，而將訴訟卷宗送交第二審法院，即應由第二審法
    院裁定駁回其上訴。
三、查，細繹上訴人之上訴理由，無非係以原審判決有民事訴訟
    法第436條之32條第2項所未準用之同法第469條第6款所定判
    決不備理由之情形，為其上訴理由，於法已有未合。至於判
    決理由矛盾顯然影響判決之結論者，雖仍屬民事訴訟法第46
    8條所定判決不適用法規之違背法令，得為小額程序第一審
    判決之上訴理由（臺灣高等法院暨所屬法院90年法律座談會
    民事類提案第33號研討結果可資參照）。惟上訴人所指上開
    各節，或係以其於原審未聲請勘驗之系爭光碟，指摘原審未
    為勘驗；或係以其於原審所未主張、原審亦未論斷之法院是
    否應酌減被上訴人請求之金額；或係就原審取捨證據、認定
    事實之職權行使所論斷：上訴人於100年4月1日與被上訴人
    訂立信用卡使用契約（下稱系爭契約）時，為成年人，有完
    全之行為能力，其與被上訴人訂立系爭契約之法律行為，應
    屬有效；上訴人應依系爭契約履行繳款之義務。又上訴人以
    其患有精神疾病而應評價為限制行為能力人，與我國法制規
    定不符，且尚難以上訴人於簽訂系爭契約後，曾因精神疾病
    就醫，遽論上訴人簽訂系爭契約時，有判斷能力不足之情；
    另職業之類別及工作內容，並非信用卡核卡銀行審酌之要點
    ，且上訴人迄至原審言詞辯論終結前，均未能提出其他證據
    證明其於簽訂系爭契約時，有何由其舉止即可知悉其行為能
    力有所欠缺之資料，上訴人抗辯被上訴人之從業人員無視其
    行為能力，對其招攬，系爭契約應屬效力未定，亦無足取。
    從而，被上訴人依信用卡使用契約（按：原審判決誤載為消
    費借貸）之法律關係，請求上訴人給付新臺幣（下同）57,6
    75元，及其中55,920元自110年9月11日起至清償日止，按週
    年利率6.76%計算之利息，為有理由，應予准許等情，指摘
    為不當，並就原審命為辯論及已論斷者，泛言未論斷或未依
    職權調查，而未具體指出原審判決認定事實或本於該判決所
    認定之事實適用法律有何違背法令情事，並表明其所違背之
    法令及其具體內容，暨依何訴訟資料可認原判決有違背法令
    之具體事實，揆諸前揭說明，難認其已合法表明上訴理由，
    應認上訴人之上訴為不合法。
四、次按，立法者就當事人依契約約定應為之給付，除就約定之
    違約金，於民法第251條、第252條賦與法院酌減之權限外，
    並未就當事人依契約約定應給付之本金、利息，賦與法院酌
    減之權限。本件被上訴人請求上訴人給付者，並非違約金，
    揆之前揭說明，立法者並未賦與法院酌減之權限，上訴人認
    為原審可依職權酌減被上訴人請求之金額，應有誤會。復按
    ，法院不能依當事人聲明之證據而得心證，為發現真實認有
    必要時，得依職權調查證據，雖為民事訴訟法第288條所明
    定，然當事人之舉證責任，並不因之而減輕，故因未盡舉證
    責任致受敗訴判決之當事人，不得以法院未行使此職權為上
    訴理由（最高法院110年度台上字第722號裁定參照）。原審
    因依審理結果已得心證，且於理由項下說明為判決基礎之事
    證已臻明確，而未依民事訴訟法第288條第1項規定依職權調
    查證據，純屬原審採證認事之職權行使，不生違背法令之問
    題，附此敘明。　
五、末按，訴訟費用，由敗訴之當事人負擔；於小額訴訟之上訴
    程序，法院為訴訟費用之裁判時，應確定其費用額，此觀諸
    民事訴訟法第78條、第436條之19第1項準用同法第436條之3
    2第1項之規定自明。查，本件第二審裁判費為1,500元；此
    外，別無其他訴訟費用之支出，故本件第二審訴訟費用額確
    定為1,500元，應由敗訴之上訴人負擔，爰併為判決如主文
    第2項所示。
六、據上論結，本件上訴為不合法，依民事訴訟法第436之32第1
    項、第2項、第436條之19第1項、第444條第1項前段、第95
    條、第78條，裁定如主文。
中　　華　　民　　國　　111 　年　　5 　　月　　31　　日
                  民事第五庭審判長法　官  林雯娟
　　　　　　　　　
                                  法  官  吳金芳

　　　　　　　　　　　　　　　　　法  官  伍逸康
以上正本係照原本作成。　　　　　　　　　　　　　　　　　
本判決不得上訴。　　
中　　華　　民　　國　　111 　年　　5 　　月　　31　　日
　　　　　　　　　　　　　　　　　書記官  康紀媛